【裁判字號】    95,易,1007
【裁判日期】    951130
【裁判案由】    傷害等
【裁判全文】
臺灣板橋地方法院刑事判決              95年度易字第1007號
公  訴  人  臺灣板橋地方法院檢察署檢察官
被      告  丁○○
            戊○○
上列被告因傷害等案件，經檢察官提起公訴（95年度偵字第1226
0 號），本院判決如下：
    主  文
戊○○以加害生命之事，恐嚇他人致生危害於安全，處拘役拾
日，如易科罰金以銀元參佰元折算壹日。
丁○○、戊○○被訴傷害罪部分公訴不受理。
    事  實
一、戊○○係丁○○之弟，因丁○○不滿鄰居甲○○剪斷其所經
    營機車行招牌之電線，而於民國九十五年三月二十六日下午
    六時許，在其位於臺北縣蘆洲市○○路三一七號住處前，動
    手毆傷甲○○（丁○○傷害部分，已據甲○○撤回告訴，另
    為不受理判決之諭知），為此，於同日晚上八、九時許，丁○○、甲○○與丙○○夫妻、臺北縣蘆洲市正義里里長乙○○等人，在上開地點與同路三一九號間之騎樓紅磚地進行協
    調，詎戊○○聞訊到場後，竟基於恐嚇危害安全之犯意，先
    步行到甲○○後方，再以徒手抓住甲○○領口，並以「你是
    流氓，你很厲害，我要讓你死得很難看」等加害生命之事，
    予以恐嚇，使甲○○心生畏怖，致生危害於安全。戊○○繼
    而基於傷害之犯意，以另一手搥打甲○○之胸部，致甲○○
    因而受有前胸多處淺層擦傷等傷害（戊○○傷害部分，已據
    甲○○撤回告訴，另為不受理判決之諭知）。
二、案經甲○○訴請臺灣板橋地方法院檢察署檢察官偵查起訴。
    理  由
壹、證據能力有無之判斷：
  (一)按被告以外之人於偵查中向檢察官所為陳述，除顯有不可信
    之情況者外，得為證據，同法第一百五十九條之一第二項定
    有明文。偵查中對被告以外之人（包括證人、鑑定人、告訴
    人、被害人及共同被告等）所為之偵查筆錄，或被告以外之
    人向檢察官所提之書面陳述，性質上均屬傳聞證據。惟現階
    段刑事訴訟法規定檢察官代表國家偵查犯罪、實施公訴，依
    法其有訊問被告、證人及鑑定人之權，證人、鑑定人且須具
    結，而實務運作時，檢察官偵查中向被告以外之人所取得之
    陳述，原則上均能遵守法律規定，不致違法取供，其可信度
    極高，職是，被告以外之人前於偵查中已具結而為證述，除
    反對該項供述得具有證據能力之一方，已釋明「顯有不可信
    之情況」之理由外，不宜以該證人未能於審判中接受他造之
    反對詰問為由，即遽指該證人於偵查中之陳述不具證據能力
    。是證人即到場處理之員警施勝隆、證人即被害人甲○○、
    證人即被害人甲○○之妻丙○○於檢察官偵查時具結所為之
    證述，被告未曾提及檢察官在偵查時，有任何不法取供之情
    形，是客觀上並無顯不可信之情況，且被告於本院並未表示
    有傳訊證人施勝隆進行詰問之必要，前揭證人於偵查中之證
    言自具有證據能力。
  (二)按被告以外之人（包括證人、鑑定人、告訴人、被害人及共
    同被告等）於檢察事務官、司法警察官或司法警察調查中所
    為之陳述，與審判中不符時，其先前之陳述具有較可信之特
    別情況，且為證明犯罪事實存否所必要者，得為證據，刑事
    訴訟法第一百五十九條之二定有明文。所謂「前後陳述不符
    」之要件，應就前後階段之陳述進行整體判斷，以決定其間
    是否具有實質性差異，惟無須針對全部陳述作比較，陳述之
    一部分有不符，亦屬之。而所謂「較可信之特別情況」之情
    形，亦應就前後陳述時之各種外部情況進行比較，以資決定
    何者外部情況具有可信性。若陳述係在特別可信之情況下所
    為，則虛偽陳述之危險性即不高，雖係審判外陳述，或未經
    被告反對詰問，仍得承認其有證據能力。所稱「外部情況」
    之認定，例示如下：
    1.時間之間隔：陳述人先前陳述是在記憶猶新的情況下直接
      作成，一般與事實較相近，事後即可能因記憶減弱或變化
      ，致有不清晰或陳述不符之現象發生。
    2.有意識的迴避：由於先前陳述時被告未在場，是陳述人直
      接面對詢問警員所為陳述較為坦然；事後可能因陳述人對
      被告有所顧忌或同情，因而在被告面前較不願陳述不利被
      告之事實。
    3.受外力干擾：陳述人單獨面對檢察事務官或司法警察（官
      ）所為之陳述，程度上較少會受到強暴、脅迫、詐欺、利
      誘或收買等外力之影響，其陳述較趨於真實。若被告在庭
      或有其他成員參與旁聽時，陳述人可能會本能的作出迴避
      對被告不利之證述，或因不想生事乃虛構事實而為陳述。
    4.事後串謀：目擊證人對警察描述所目睹情形，因較無時間
      或動機去編造事實，客觀上亦較難認與被告間有勾串情事
      ，其陳述具有較可信性。但事後因特殊關係，雙方可能因
      串謀而統一口徑；或事後情況變化，兩者從原先敵對關係
      變成現在友好關係等情形，其陳述即易偏離事實而較不可
      信。
    5.警詢或檢察事務官偵查時，有無辯護人、代理人或親友在
      場：如有上開親誼之人在場，自可期待證人為自由從容之
      陳述，其證言之可信度自較高。
    6.警詢或檢察事務官所作之偵查筆錄記載是否完整：如上開
      筆錄對於犯罪之構成要件、犯罪態樣、加重減輕事由或起
      訴合法要件等事實或情況，均翔實記載完整，自可推定證
      人之陳述，與事實較為相近，而可信為真實。法院應斟酌
      上列因素綜合判斷，亦應細究陳述人之問答態度、表情與
      舉動之變化，此一要件係屬訴訟法事實之證明，以自由證
      明為已足，且應由主張此項證據之人證明。惟此僅係確定
      上開陳述有無證據能力而已，至該證據具有證據能力後，
      其證據力之強弱問題，仍待法院綜合全辯論意旨及調查證
      據所得，依法認定之。
    本件證人即被害人甲○○於檢察事務官訊問時證稱：「（問
    ：告何人何事？）後來因為里長調解，他來跟我道歉，龍之
    弟弟戊○○趁我不及防備時，徒手打我的胸部，並出言恐嚇
    我要我死得很難看，我因此感到害怕」等語（見偵查卷第三
    頁），而其於法院審理時則結證稱：「（問：在協調過程中
    ，戊○○是否有出手抓你或用言語恐嚇你？）有抓我衣領，
    戊○○從我後面過來，抓我的前胸的領口，至於有無用言語
    恐嚇我，因為事情已經過很久了，我不記得」、「（問：請
    你確實陳述當時戊○○是否有出言恐嚇你？戊○○確實有抓
    住你的衣領，說要讓你死的很難看？）戊○○有抓住我的衣
    領，說你流氓，你很厲害，但是，後面那一句，現在要我去
    回想，我回想不起來，而且我也不想再追究了」等語在卷（
    見本院卷第七三頁、第七五頁），其於警詢中及本院審理時
    之供述雖已有前後陳述不符之情形，惟其於本院審理時為上
    開證述係因時間久了，已不復記憶之情，亦據其證稱：「（
    問：你的意思是說被告戊○○當時有講過類似恐嚇你的話，
    只是你現在無法確實記得被告戊○○的講話內容？）是的」
    、「（問：為什麼你在九十五年四月二十六日偵查中，說戊○○抓住你的領口時，對你說『你是流氓，你很厲害，我要
    讓你死的很難看』，為何你之前在地檢署時，這麼說？那時
    候我是照事實陳述，但現在已經事隔半年了，我已經不記得
    了，如果我當時有這麼講，就應該以當時偵查中的筆錄為準
    ，我記得被告戊○○有用台語跟我講，你是流氓這一類的話
    」等語甚明（見本院卷第七三頁、第七四頁），本院審酌其
    於檢察事務官前所為之證述距案發日較近，當時記憶自較深
    刻，可立即反應所知，不致因時隔日久而遺忘案情；且較無
    來自被告或其他成員同庭在場之壓力而出於虛偽不實之指證
    ，或事後串謀而故為迴護被告之機會，揆諸上開說明，其於
    檢察事務官中所為之陳述，客觀上應具有較可信之特別情況
    ，且亦為證明犯罪事實存否所必要，依上揭規定，其於檢察
    事務官詢問之證言自有證據能力。
貳、有罪部分：
一、訊之被告戊○○固坦承於前揭時地在場之事實，惟矢口否認
    有何恐嚇犯行，辯稱：伊未出言恐嚇告訴人，是丁○○與甲○○他們發生事情之後伊才到場，不記得丙○○當時是否在
    場，但里長乙○○確實在場，可以做證云云。惟查：
  (一)被告戊○○有於前揭時地拉住告訴人甲○○衣領，並對甲○○恫稱：「你是流氓，你很厲害，我要讓你死得很難看」等
    語，使甲○○因而心生畏怖等情，已據證人即被害人甲○○
    於偵查中及本院審理時分別證稱：「（問：告何人何事？）
    後來因為里長調解，他來跟我道歉，龍之弟弟戊○○趁我不
    及防備時，徒手打我的胸部，並出言恐嚇我要我死得很難看
    ，我因此感到害怕」、「宗從後面來就一手抓住我的領口，
    另一手往我的胸部捶，里長也有在場，還一直擋宗，叫宗不
    要這樣，當時宗是用走路過來的，絕不是騎機車，接著宗又
    走回去，不久再繞回來，里長再次擋住宗，說『現在談事情
    ，不要再過來了』」、「（問：宗恐嚇？）宗抓住我領口時
    就對我說『你是流氓，你很厲害，我要讓你死得很難看」；
    「（問：在協調過程中，戊○○是否有出手抓你或用言語恐
    嚇你？）有抓我衣領，戊○○從我後面過來，抓我的前胸的
    領口…」、「（問：被告這樣對你講，你是否有因此感到害
    怕？）那時候我很害怕，我那時候有報警，因為警察不處理
    ，所以我才拿著驗傷單到地檢署控告，那天有兩個警察到現
    場，他們說這種小事講一講就算了，我到三民派出所等了快
    壹個小時，警察都不處理，只有拿著我的傷單，所以後來我
    才自己到地檢署控告，後來我就自己到地檢署告」；證人即
    告訴人甲○○之妻丙○○於偵查及本院審理時證述：「期間
    里長一直在做協調，後來在晚上八、九點我與里長在三一九
    與三一七號中間騎樓紅磚地協調，宗下樓後就到我左後方，
    接著繞過里長後面，對明說『你是流氓，你很厲害，我讓你
    死得很難看（台語）』，後來宗就拉明的衣領」；「（問：
    協調過程中，你有無看到戊○○有抓甲○○或用言語恐嚇他
    ？）戊○○有抓甲○○衣服的領口，我跟里長乙○○面對面
    講話，是在講丁○○毆打甲○○的事情，當時甲○○站在我
    同一邊，那時候戊○○從甲○○的側邊走過去，站到乙○○
    的旁邊，戊○○的手是伸出來、穿過我跟里長的前面，抓住
    甲○○的領口，戊○○接著用台語說，『你是流氓、你很厲
    害』，然後還有說一些話，我並沒有聽的的很清楚，而且現
    在時間久了，我不記得，不過，我印象中，他是用台語，我
    比較不會用台語講，用國語講的意思是類似『你是流氓、你
    很厲害，要讓你死的很難看』，當時戊○○口氣很急」、「
    （問：你是否確實有聽到你剛剛所說的你是流氓、你很厲害
    這些話？）是的」等語甚明（見偵查卷第三頁、第十四頁、
    第十五頁；本院卷第七三頁至第七五頁、第七六頁）。
  (二)而證人即當時擔任臺北縣蘆洲市正義里里長乙○○於偵查中
    固證稱伊並未聽到被告有對甲○○為上開恐嚇言詞（見偵查
    卷第十二頁、第十四頁、第十六頁），然參以其於本院審理
    時所述：「（問：當時戊○○是否有在場？）原先在協調時
    沒有，後來戊○○才到，原先協調的時候，是甲○○跟丙○○在場，我當時跟甲○○、丙○○他們在協調，我也是在丁○○跟甲○○他們打完之後，才過去幫他們做協調」、「（
    問：戊○○到現場以後，有無跟甲○○發生拉扯？）戊○○
    有衝上去，兩個人並不對頭，我在中間有阻擋」、「（問：
    有無肢體接觸？）我擋住戊○○，不知道他們有沒有身體接
    觸，但我想應該是沒有，我跟戊○○是接觸到的，因為我把
    他擋住，甲○○跟丙○○是背對著我的，我原本是跟甲○○
    在協調，後來戊○○來之後，直接衝上來，我就去擋戊○○
    ，戊○○那時候是從我右後方繞我後面到我左方，要衝到我
    對面的甲○○那裡，我就轉身擋住戊○○，所以甲○○他們
    就變成在我背後」、「（問：戊○○有無繞過你，然後抓甲○○的衣領？）當時我面向戊○○，至於戊○○有伸手到我
    後面，但有無抓到甲○○的衣領，我不知道，但我有擋住戊○○」、「（問：那時候，戊○○有無罵什麼？或者講什麼
    ？）那時候大家相罵沒有什麼好話，我有叫他們不要再講了
    ，戊○○來的時候，有說你是流氓，接下來，因為我擋住戊○○，而且跟他說，我都已經在協調了，就不要再吵了」、
    「（問：那時候戊○○的情緒為何？）很激動」、「（問：
    為什麼之前在偵查中，有問你說，有無聽到戊○○用你是流
    氓，你很厲害，要讓你死的很難看，這句話恐嚇甲○○時，
    你說你沒有聽到，為何你剛剛說，你有聽到你是流氓？）我
    只有聽到你是流氓，其他的我沒有聽到，因為當時我也在講
    話」等語（見本院卷第七九頁至第八十頁），可知證人乙○○在當時除有看到被告情緒激動、伸手抓告訴人甲○○衣領
    外，並有聽到被告說：「你是流氓…」之語，核與證人甲○○、丙○○前開所述相符，足徵證人甲○○前開於偵查中；
    證人丙○○前開於偵查及本院審理時所述，洵屬非虛，應堪
    採信。被告空言否認有上開恐嚇犯行，無可採信。而被告前
    開於前揭時、地所言，衡之一般生活語言內涵，已足使告訴
    人甲○○意識到生命遭受威脅，則被告上開舉止，顯含有恐
    嚇他人之意旨甚明。綜上所述，被告以加害生命之事，恐嚇
    他人，使他人心生畏怖，致生危害於安全事證明確，犯行洵
    堪認定。
二、查被告行為後，刑法業於九十四年二月二日修正公布，九十
    五年七月一日起施行。按「行為後法律有變更者，適用行為
    時之法律，但行為後之法律有利於行為人者，適用最有利於
    行為人之法律」，修正後刑法第二條第一項定有明文。此條
    規定係規範行為後法律變更所生新舊法比較適用之準據法，
    本身尚無新舊法比較之問題，於新法施行後，應一律適用新
    法第二條第一項之規定，為「從舊從輕」之比較，先予敘明
    ，再按本次法律變更，比較時應就罪刑有關之共犯、未遂犯
    、想像競合犯、牽連犯、連續犯、結合犯，以及累犯加重、
    自首減輕暨其他法定加減原因（如身分加減）與加減例等一
    切情形，綜其全部罪刑之結果而為比較（最高法院九十五年
    五月二十三日九十五年度第八次刑事庭會議決議參照）。茲
    就本件新舊法比較結果敘述如下：
  (一)關於罰金刑，刑法分則編各罪所定罰金刑之貨幣單位原為銀
    元，修正前刑法第三十三條第五款規定：「罰金：一元（銀
    元）以上。」，而依罰金罰鍰提高標準條例規定，就七十二
    年六月二十六日前修正之刑法部分條文罰金數額提高二至十
    倍，其後修正者則不提高倍數，並依現行法規所定貨幣單位
    折算新臺幣條例規定，以銀元一元折算新臺幣三元。修正後
    刑法第三十三條第五款規定：「罰金：新臺幣一千元以上，
    以百元計算之。」，刑法第三十三條第五款所定罰金貨幣單
    位經修正為新臺幣後，刑法分則各罪所定罰金刑之貨幣單位
    亦應配合修正為新臺幣，為使刑法分則編各罪所定罰金之最
    高數額與刑法修正前趨於一致，乃增訂刑法施行法第一條之
    一：「中華民國九十四年一月七日刑法修正施行後，刑法分
    則編所定罰金之貨幣單位為新臺幣。九十四年一月七日刑法
    修正時，刑法分則編未修正之條文定有罰金者，自九十四年
    一月七日刑法修正施行後，就其所定數額提高為三十倍。但
    七十二年六月二十六日至九十四年一月七日新增或修正之條
    文，就其所定數額提高為三倍。」。從而，刑法分則編各罪
    所定罰金刑之最高數額，於上開規定修正後並無不同，惟修
    正後刑法第三十三條第五款所定罰金刑最低數額，較之修正
    前提高，自以修正前刑法第三十三條第五款規定有利於被告
    。
  (二)本件被告犯罪時之刑法第四十一條第一項前段規定：「犯最
    重本刑為五年以下有期徒刑以下之刑之罪，而受六個月以下
    有期徒刑或拘役之宣告，因身體、教育、職業、家庭之關係
    或其他正當事由，執行顯有困難者，得以一元以上三元以下
    折算一日，易科罰金。」又被告行為時之易科罰金折算標準
    ，依修正前罰金罰鍰提高標準條例第二條前段（現已刪除）
    規定，就其原定數額提高為一百倍折算一日，則本件被告行
    為時之易科罰金折算標準，應以銀元三百元折算一日，經折
    算為新臺幣後，應以新臺幣九百元折算為一日。惟九十五年
    七月一日修正公布施行之刑法第四十一條第一項前段則規定
    ：「犯最重本刑為五年以下有期徒刑以下之刑之罪，而受六
    個月以下有期徒刑或拘役之宣告者，得以新臺幣一千元、二
    千元或三千元折算一日，易科罰金。」比較修正前後之易科
    罰金折算標準，以九十五年七月一日修正公布施行前之規定
    ，較有利於受刑人，自應依現行刑法第二條第一項前段，適
    用修正前刑法第四十一條第一項前段規定，定其易科罰金之
    折算標準。
  (三)綜此，依整體比較之結果，依修正後刑法第二條第一項前段
    之規定，適用行為時之舊法處斷。
三、核被告所為係犯刑法第三百零五條之恐嚇罪。審酌被告未以
    和平理性態度面對其兄丁○○與告訴人甲○○間之傷害事件
    ，反以恐嚇言詞相向，對於甲○○未予以人際間應有之尊重
    ，且犯後猶飾詞狡辯，顯無悔意且態度非佳，本不宜寬貸，
    惟念其並無犯罪前科，有臺灣高等法院被告前案紀錄表一件
    附卷可稽，且告訴人甲○○於本院審理時已表明不再追究等
    語在卷（見本院卷第七五頁）等一切情狀，量處如主文第一
    項所示之刑，並依修正前刑法第四十一條第一項前段之規定
    ，諭知易科罰金之折算標準。
、公訴不受理部分：
一、公訴意旨略以：被告丁○○、戊○○係兄弟關係，被告丁○○因鄰居即告訴人甲○○剪斷其所經營機車行招牌之電線，
    心生不滿，竟基於傷害他人身體之犯意，於九十五年三月二
    十六日下午六時許，在其位於臺北縣蘆洲市○○路三一七號
    住處前，適告訴人甲○○購物返家，被告丁○○遂徒手自後
    扣住告訴人甲○○之頸部往臺北縣蘆洲市○○路三一五號方
    向拖行，因告訴人甲○○掙扎，被告丁○○始將告訴人甲○○拖行回臺北縣蘆洲市○○路三一七號處，並在該址徒手毆
    打告訴人甲○○之右胸，致其頸部、肩胛骨、前胸等處受有
    淺層擦傷之傷害。嗣被告丁○○因此與告訴人甲○○、丙○○夫妻、蘆洲市正義里里長乙○○等人，於同日晚上八、九
    時許，在臺北縣蘆洲市○○路三一七號、三一九號間騎樓紅
    磚地，為前揭被告丁○○毆打甲○○一事協調時，被告戊○○竟基於恐嚇及傷害他人身體之犯意，先步行至甲○○後方
    以徒手抓住其領口，復出言「你是流氓，你很厲害，我要讓
    你死得很難看」等語，以此加害生命、身體之事，恐嚇甲○○，致生危害於其安全（恐嚇部分業經本院判處罪刑如前）
    ，繼而以另一手搥打甲○○胸部，致其受有前胸多處淺層擦
    傷之傷害，因認被告丁○○、戊○○均涉犯刑法第二百七十
    七條第一項之傷害罪嫌。
二、按告訴乃論之罪，告訴人於第一審辯論終結前，得撤回其告
    訴；又告訴經撤回者，法院應諭知不受理之判決，刑事訴訟
    法第二百三十八條第一項及第三百零三條第三款分別定有明
    文。本件被告丁○○、戊○○因傷害案件，經檢察官提起公
    訴，認被告二人係犯刑法第二百七十七條第一項之傷害罪，
    依同法第二百八十七條前段之規定，須告訴乃論。茲據告訴
    人甲○○於九十五年七月十八日具狀撤回告訴，有刑事撤回
    告訴狀一紙附卷可稽（見本院卷第三六頁、第三七頁），揆
    諸前開說明，爰就被告丁○○、戊○○犯傷害罪部分，不經
    言詞辯論，逕為諭知不受理之判決。
據上論斷，應依刑事訴訟法第二百九十九條第一項前段、第三百
零三條第三款、第三百零七條，刑法第二條第一項前段、第三百
零五條、修正前刑法第四十一條第一項前段，罰金罰鍰提高標準
條例第一條前段、修正前罰金罰鍰提高標準條例第二條，判決如
主文。
本案經檢察官張誌洋到庭執行職務。
中    華    民    國    95    年    11    月    30    日
                  刑事第五庭    審判長法  官 陳坤地
                                      法  官 許映鈞
                                      法  官 李麗珠
上列正本證明與原本無異。
如不服本判決，應於判決送達後10日內，向本院提出上訴狀。
                                      書記官  王麗雯
中    華    民    國    95    年    12    月    1     日
附錄本案論罪科刑法條全文：
刑法第305條：
以加害生命、身體、自由、名譽、財產之事恐嚇他人，致生危害
於安全者，處二年以下有期徒刑、拘役或三百元以下罰金。


司法院資訊處製作；財團法人民間司法改革基金會備份。
